臺灣高等法院民事裁定
111年度抗字第408號
抗  告  人  張建發  
上列抗告人因與相對人尉榮國際開發股份有限公司、江海全聯股
份有限公司間確認優先購買權存在等事件，對於中華民國111年1
月22日臺灣士林地方法院111年度補字第148號所為裁定提起抗告
，本院裁定如下： 
    主  文
原裁定關於核定訴訟標的價額部分廢棄。
本件訴訟標的價額核定為新臺幣參億肆仟壹佰壹拾肆萬捌仟玖佰
壹拾貳元。
抗告費用由相對人負擔。
    理  由
一、抗告人抗告意旨略以：抗告人提起本件訴訟之訴之聲明為：
    ㈠確認抗告人就臺灣士林地方法院108年度司執字第648號強
    制執行事件（下稱系爭執行事件）中之執行標的物，即拍賣
    公告建物標示表編號3所列「暫編建號00000號，坐落臺北市
    ○○區○○段○○段000○000地號土地，門牌號碼臺北市○○區○○路0
    0巷00號未保存登記建物，面積共約905.95平方公尺（以實
    測為準）」（下稱系爭未辦保存登記建物）之所有權存在。
    ㈡系爭執行事件就系爭未辦保存登記建物之執行程序應予撤
    銷。㈢抗告人就系爭執行事件中之執行標的即臺北市○○區○○
    段○○段000地號土地（下稱系爭土地）有優先購買權關係存
    在。㈣相對人應給付抗告人100萬元本息。上述聲明第1、2、
    3項為相互競合關係，應依其中價額最高者核定其價額，即
    系爭土地之拍賣核定底價新臺幣（下同）336,420,000元，
    再加計第4項之100萬元，合計為337,420,000元，原裁定核
    定本件訴訟標的價額為345,678,912元，尚有未洽，爰提起
    抗告，請求將原裁定關於核定訴訟標的價額部分廢棄等語。
二、按訴訟標的之價額，由法院核定；核定訴訟標的之價額，以
    起訴時之交易價額為準，無交易價額者，以原告就訴訟標的
    所有之利益為準；以一訴主張數項標的者，其價額合併計算
    之。但所主張之數項標的互相競合或應為選擇者，其訴訟標
    的價額，應依其中價額最高者定之。民事訴訟法第77之1條
    第1項、第2項、第77條之2第1項分別定有明文。又按土地法
    第104條第1項前段所定地上權人、典權人或承租人有依同樣
    條件優先購買之權，係指基地出賣時，其地上權人、典權人
    或承租人，對於其出賣人有請求以同樣條件訂立買賣契約之
    權而言，所謂「同樣條件」乃包含約定之買賣價格在內。而
    「優先承買權」為財產權之一，其價額為行使該權利可獲得
    之利益，自應以同樣應買條件為計算（最高法院101年度台
    抗字第874號、105年度台抗字第636號、107年度台抗字第18
    4號裁定意旨參照）。是在執行法院拍賣基地之情形，如由
    主張就該基地有優先承買權之人提起確認優先承買權存在之
    訴訟，自應按該基地拍定或債權人承受之價格核定訴訟標的
    價額。
三、經查：
　㈠抗告人係以系爭未辦保存登記建物業經相對人尉榮國際開發
    股份有限公司抵償予抗告人，故應為抗告人所有，系爭執行
    事件予以查封拍賣，顯有違誤，且抗告人就系爭土地應有優
    先承買權，然執行法院竟疏未於拍賣公告上註明，且業於11
    1年1月12日由相對人江海全聯股份有限公司拍定為由，提起
    本件訴訟，並為前揭請求。
　㈡經核，抗告人訴之聲明第1、2項之訴訟標的雖有不同，然自
    經濟上觀之，訴訟目的均為一致，故此部分訴訟標的價額，
    應無需合併計算，而僅需以系爭未辦保存登記建物之價值定
    之；至抗告人之第3、4項聲明，與前述第1、2項聲明，並無
    相互競合或應為選擇之關係，所受經濟利益亦屬有別，就該
    部分之訴訟標的價額自應合併計算，且其中第3項聲明之價
    額應以系爭土地之拍定金額定之。
　㈢查，系爭未辦保存登記建物及系爭土地之拍定價額分別為56
    萬元、339,588,912元，此有臺灣金融資產服務股份有限公
    司拍賣不動產投標書在卷可佐（見本院卷第53頁），是依前
    述方式計算，本件訴訟標的價額應核定為341,148,912元（5
    60000＋000000000＋0000000＝000000000）。　
四、綜上所述，原裁定核定本件訴訟標的價額為345,678,912元
    ，尚有未洽。抗告意旨指摘原裁定關於訴訟標的價額之核定
    不當，聲明廢棄，為有理由，爰將原裁定此部分廢棄，並核
    定本件訴訟標的價額如主文第2項所示。另原裁定核定訴訟
    標的價額部分既經廢棄，則該裁定關於命補繳裁判費部分即
    失所附麗，應俟訴訟標的價額核定確定後，由原法院另行計
    算裁判費數額並命抗告人補繳，附此說明。
五、據上論結，本件抗告為有理由，爰裁定如主文。
中　　華　　民　　國　　111 　年　　6 　　月　　23　　日
                  民事第二十庭
                        審判長法  官  周祖民
                              法  官  張永輝
                              法  官  馬傲霜
正本係照原本作成。
本裁定除以適用法規顯有錯誤為理由外，不得再抗告。如提起再
抗告，應於收受送達後10日內委任律師為代理人向本院提出再抗
告狀。並繳納再抗告費新臺幣１千元。
中　　華　　民　　國　　111 　年　　6 　　月　　23　　日

    　　　　　　　　　　　　　書記官  崔青菁